【裁判字號】    95,簡上,55
【裁判日期】    950517
【裁判案由】    家暴防治法等
【裁判全文】
臺灣屏東地方法院刑事判決  95年度簡上字第55號
    上  訴  人  臺灣屏東地方法院檢察署檢察官
    被      告  乙○○
上列上訴人因被告違反家庭暴力防治法等案件，不服本院於中華
民國95年2 月10日所為之95年度簡字第169 號第一審判決（聲請
簡易判決處刑案號：94年度偵字第5489號）暨併案審理（95年度
偵字第1778號），本院判決如下：
    主  文
原判決撤銷。
乙○○連續違反法院依家庭暴力防治法第十三條所為之禁止實施
家庭暴力行為之裁定，累犯，處有期徒刑陸月，如易科罰金，以
佰元折算壹日。
事  實  及  理  由
一、乙○○係甲○○之夫，二人間具有家庭暴力防治法第3條第
    1款所定之家庭成員關係。乙○○明知於民國94年10月31日
    經本院依家庭暴力防治法第13條規定，以94年度家護字第
    315 號民事通常保護令裁定命其不得對甲○○實施身體或精
    神上不法侵害之行為，詎竟基於違反上開保護令之概括犯意
    ，先於94年11月7 日晚上11時30分許，在屏東縣新埤鄉○○
    村○○路79號住處內，因細故與甲○○發生爭執後，持拖鞋
    毆打甲○○，致甲○○受有左腳踝瘀傷、右眼角瘀血、右膝
    挫傷及雙手背紅腫等傷害；嗣乙○○因之前毆打甲○○之案
    件，經本院以94年度簡字第927 號判處有期徒刑3 月，於94
    年9 月4 日確定，並於同年12月1 日易科罰金執行完畢，乙
    ○○仍不知警惕，又承上開違反保護令及傷害之犯意，於94
    年12月14日晚上7 時40分許，在上開住處內，因細故與甲○
    ○發生爭執，竟又徒手毆打甲○○，致甲○○受有右眼眉腫
    痛、右膝腫痛瘀血及右肘腫痛等傷害（傷害部分未據告訴）
    ，而對甲○○為身體及精神上不法侵害之行為，致違反本院
    所為之上開裁定。
二、訊據被告對上開犯行均坦承不諱，核與被害人甲○○先後於
    警詢中之指述相符，並有本院所核發之上開保護令、屏東縣
    警察局潮州分局保護令執行紀錄表各一紙、載明甲○○受有
    上開傷害之診斷證明書二張、甲○○受傷之照片等在卷可憑
    。
三、核被告所為，係犯家庭暴力防治法第50條第1 款之違反保護
    令罪及刑法第277 條第1 項之傷害罪；被告先後2 次違反保
    護令犯行，時間緊接，方法相同，觸犯構成要件相同之罪名
    ，顯係基於概括犯意為之，應依連續犯規定論以一罪，並依
    法加重其刑；被告於上述第一次違反保護令及毆打甲○○後
    ，因之前毆打甲○○之案件，經本院以94年度簡字第927 號
    判處有期徒刑3 月確定，並於同年12月1 日易科罰金執行完
    畢，有其前科表可憑，5 年內再於94年12月14日犯上述第2
    次違反保護令犯行，為累犯，應依法遞加重其刑；被告以一
    行為犯上開違反保護令罪及傷害罪，為想像競合犯，應從一
    重之違反保護令罪處斷。公訴人雖未就被告上述第2 次違反
    保護令行為聲請簡易判決處刑，然檢察官聲請簡易判決處刑
    與起訴有同一效力，而檢察官就犯罪事實一部起訴者，效力
    及於全部，刑事訴訟法第451 條第3 項、第267 條分別定有
    明文，本案未聲請簡易判決部分與已聲請簡易判決處刑部分
    ，有連續犯之裁判上一罪關係，已如前述，本院自應就此移
    送併辦之部分一併加以審理。
四、至被告第2 次違反保護令時毆打甲○○成傷部分，甲○○已
    於警詢中明確表示不願告訴之意，按「告訴乃論之罪，僅對
    犯罪事實之一部告訴或撤回者，其效力是否及於其他犯罪事
    實之全部，此即所謂告訴之客觀不可分之問題，因其效力之
    判斷，法律無明文規定，自應衡酌訴訟客體原係以犯罪事實
    之個數為計算標準之基本精神，以其告訴乃論之罪本容許被
    部為決定訴追與否之立法目的以為判斷之基準。犯罪事實全
    部為告訴乃論之罪且被害人相同時，若其行為為1 個且為1
    罪時 (如接續犯、繼續犯)， 其告訴或撤回之效力固及於全
    部。但如係裁判上一罪，由於其在實體法上係數罪，而屬數
    個訴訟客體，僅因訴訟經濟而予以擬制為1 罪，因此被害人
    本可選擇就該犯罪事實之全部或部分予以訴追，被害人僅就
    其中一部分為告訴或撤回，其效力應不及於全部」 (台灣高
    等法院暨所屬法院94年法律座談會刑事類提案第27號及最高
    法院94年度台上字第1727號判決參照)， 故被害人既得對於
    連續犯中各獨立成罪之犯罪事實決定是否訴追，則本案中對
    於被告第2 次毆打被害人甲○○之行為，被害人甲○○既已
    明確表示不願告訴，是被告此部分犯行即非本院所得審酌，
    附此說明。
五、原審據以論罪科刑，固非無見，惟查原判決未及就被告所為
    併案部分之違反保護令行為一併審理，尚有未洽。檢察官上
    訴意旨指摘原判決不當，為有理由，自應由本院將原判決撤
    銷改判。茲審酌被告之素行、犯罪動機係因被害人經常飲酒
    ，離家後不理家務，被告進而與被害人口角而情緒失控，但
    被告對於夫妻間之糾紛，不思以理性溝通之態度解決，卻率
    而以粗暴之手段發洩情緒，自應予以譴責、以徒手或以拖鞋
    毆打被害人、被害人所受傷勢非重、被害人與被告為夫妻關
    係、前曾因毆打被害人經法院判刑確定，並於易科罰金執行
    完畢後，仍不知警惕，再為違反保護令之犯行，有台灣高等
    法院被告前案紀錄表為憑，藐視法院核發之命令、犯後坦承
    犯行，並深表悔意等一切情狀，及檢察官當庭之求刑（有期
    徒刑6 月，被告亦表同意），量處如主文第二項所示之刑，
    並諭知易科罰金之折算標準。
據上論斷，應依刑事訴訟法第455 條之1 第1 項、第3 項、第
369 條第1 項前段、第364 條、第299 條第1 項前段，家庭暴力
防治法第50條第1 款，刑法第11條前段、第56條、第277 條第1
項、第55條、第41條第1 項、罰金罰鍰提高標準條例第1 條前段
、第2條，判決如主文。
本案經檢察官王光傑到庭執行職務
中    華    民    國    95    年    5     月    17    日
                  刑事第四庭  審判長法  官  莊鎮遠
                                    法  官  王以齊
                                    法  官  劉敏芳
以上正本證明與原本無異。
不得上訴。
中    華    民    國    95    年    5     月    17    日
                                    書記官  薛慧茹
附錄論罪法條:中華民國刑法第277條
(普通傷害罪)
傷害人之身體或健康者，處 3 年以下有期徒刑、拘役或 1 千元
以下罰金。
犯前項之罪因而致人於死者，處無期徒刑或 7 年以上有期徒刑；
致重傷者，處 3 年以上 10 年以下有期徒刑。
家庭暴力防治法第50條
（違反保護令罪之處罰）
違反法院依第13條、第15條所為之下列裁定者，為本法所稱之違
反保護令罪，處3 年以下有期徒刑、拘役或科或併科新台幣10萬
元以下罰金︰
一、禁止實施家庭暴力行為。


司法院資訊處製作；財團法人民間司法改革基金會備份。
